【裁判字號】    89,易,4328
【裁判日期】    900423
【裁判案由】    詐欺
【裁判全文】
臺灣板橋地方法院刑事判決                        八十九年度易字第四三二八號
    公  訴  人  臺灣板橋地方法院檢察署檢察官
    被      告  乙○○
右列被告因詐欺案件，經檢察官提起公訴（八十九年度偵字第一六五八八號），本院
判決如左：
    主  文
乙○○無罪。
    理  由
一、公訴意旨略以：被告乙○○意圖為自己不法之所有，於民國八十八年六月十四日
    ，在臺北縣新莊市○○街一巷十六弄十三號三樓，向甲○○佯稱可代為操盤投資
    外匯獲利，甲○○信以為真，乃簽發面額新臺幣（下同）三十五萬元之支票予被
    告，被告於詐領得款項後，隨將之投入期貨買賣，虧損一空，嗣經甲○○查詢，
    始知受騙，因認被告涉有刑法第三百七三十九條第一項之詐欺罪嫌。
二、按犯罪事實應依證據認定無證據不得推定其犯罪事實，刑事訴訟法第一百五十四
    條定有明文。又認定不利被告之事實，須依積極證據，苟積極證據不足為不利於
    被告事實之認定時，即應為有利於被告之認定，更不必有何有利之證據；另告訴
    人之告訴係以被告受刑事訴追為目的，是其陳述是否與事實相符，仍應調查其他
    證據以資審認。（最高法院三十條上字第八一六號、五十年台上字第一三○○號
    判例參照)
三、公訴人所以認被告涉有詐欺犯行，無非係以告訴人甲○○之指訴及所提出之合約
    切結書、告訴人簽發之支票影本及本院三重簡易庭八十八年度重簡字第一八五四
    號民事簡易判決書等為據，以被告原稱係用於投資外匯，卻將告訴人所交付之款
    項投入期貨買賣，因認被告有詐欺之意圖及行為。訊據被告則堅決否認有何詐欺
    犯行，辯稱伊係與告訴人共同投資外匯當日匯率價差之買賣，伊不知此種交易謂
    之期貨，致對告訴人說係現貨買賣而未與告訴人說清楚而生誤會，伊操盤投資後
    雖已虧損殆盡，惟現已先清償告訴人二十萬元等語。
四、經查：被告於八十八年六月十四日邀同告訴人出資三十五萬元從事外匯投資之事
    實，固據告訴人提出合約切結書、支票影本各一紙為證，並為被告所自承在案，
    而依該合約切結書所載係：「甲方（即告訴人）出資三十五萬元參與在乙方（即
    被告）公司（興利開發有限公司）外匯投資，並由乙方全權操盤負責承擔風險。
    乙方必於每月操盤累積之口數所獲之佣金成數，於當月十日匯入乙方之台灣帳戶
    中國信託，於次日當月十一日共同提領並將支付甲方出資之所得獲利部分。並應
    甲方之要求隨時可撤資並終止此合約書，並要求乙方全數歸還甲方出資之金額三
    十五萬元及連帶操盤所獲利之四分之一部分，如發生乙方有故意詐欺、侵占或操
    作不當之嫌，比照辦理，並負起法律之公訴罪，如未如期撤資，將以年利率百分
    之十五追討欠款之金額，並由甲方依此合約書之後填寫撤資起算日並且追訴，並
    以個人財產（不動產）做為賠償之用。」而告訴人雖指被告當初約定是買外匯，
    但八十八年六月十六日卻將之買期貨，因認被告擅自變更原告之指示以期貨交易
    之方式從事外國貨幣保證金結算交易，其行為已違反切結書規定之內容，顯有詐
    欺之故意等情。惟查依上開合約切結書所載，固書寫為參與「外匯投資」，但其
    內文卻記載有一般期貨交易所慣用之「操盤」、「口數」等用語，是本件二造當
    初所約定之三十五萬元出資之投資用途，究係約定用於外匯現貨買賣或外匯期貨
    買賣之用途即屬有疑，經本院質以告訴人，告訴人答稱「我認為是外幣（錢幣、
    現貨）投資，賺匯率差價。我只知一口代表一單位三十五萬，實際上代表何意我
    不知。因是朋友關係。被告對我說我們是作當天匯率的價差，並無作現貨的交割
    。我不知當天的匯率價差也稱為期貨。」而被告亦稱「我對告訴人說現貨買賣，
    作當天指數價差，我們所作的是當天平倉，若不平倉則要繳交保證金。」（見九
    十年四月九日審判筆錄），是本件二造合約切結書雖記載為「外匯投資」，被告
    於另案本院八十八年度重簡字第一八五四號返還合夥出資案件訊問時亦稱之為外
    匯買賣而非期貨云云，惟按本件依二造上開供述，二人所約定之所謂「外匯投資
    」，並非從事現貨外匯買賣，亦無外匯現貨之交割，而係從事當日外幣匯率指數
    價差之交易。而按所謂「期貨交易」係指從事衍生自商品、貨幣、有價證券、利
    率之指數或其他利益，而以約定未來特定時間，依特定價格及數量等條件買賣之
    ，而到期或期前結算其差價之契約，期貨交易法第三條定有釋義，而本件二造所
    約定者既非從事實體現貨外匯交割買賣投資，而係約定從事當日沖銷（當日平倉
    ）之外匯匯率指數價差之買賣交易，即所「約定未來特定時間」乃特定以下單當
    日外匯交易收盤時之匯率，作為到期結算之匯差買賣交易，揆之上開說明，自亦
    係短期之期貨交易之一種，而不得以其約定未來特定結算時間較短，而指為其係
    外匯現貨買賣而非期貨交易。
五、是本件二造既係約定從事當日結算之短期外匯期貨交易之投資，而被告亦確有於
    八十八年六月十六日依約將上開告訴人所交付之三十五萬元投資款，折算美元一
    萬一千四百十元九角四分匯往興利開發有限公司在香港之好利金融顧問公司（Ｂ
    ｅｓｔ  Ｐｒｏｆｉｔ  Ｉｎｔ  Ｆｉｎａｃｅ  ＬＴＤ），並即從事下單買賣
    英鎊、日幣之期貨買賣交易，此有卷附之匯出匯款申請書影本一紙、交易明細表
    影本六紙（見卷附八十八年度重簡字第一八五四號卷影本）可憑，則被告既依二
    造所約定並實際確有從事外匯期貨交易，即難指被告有何違背約定，施用詐術可
    言，而被告嗣後雖因投資交易全數虧損，亦屬告訴人得否依該合約切結書請求被
    告履行契約損害賠償之民事問題，而被告現亦已給付賠償告訴人二十萬元，並為
    告訴人所自承，則本件顯係二造對所謂「期貨交易」名詞定義不解致生約定投資
    用途之誤會，所致之單純民事契約賠償之糾葛，自難謂被告有何詐欺之行為可言
    ，此外復查無其他積極事證足以證明被告有何詐欺犯行，依法自應為被告無罪之
    諭知。
據上論斷，應依刑事訴訟法第三百零一條第一項判決如主文。
本案經檢察官鄭嘉欣到庭執行職務
中      華      民      國      九十      年      四      月    二十三  日
                                  臺灣板橋地方法院刑事第六庭
                                          法  官  朱  耀  平
右正本證明與原本無異。
如不服本判決，應於判決送達後十日內，向本院提出上訴狀。
                                          書記官  黃  炎  煌
中      華      民      國      九十      年      四      月    二十三  日


司法院資訊處製作；財團法人民間司法改革基金會備份。
